【裁判字號】    98,中交簡上,153
【裁判日期】    980506
【裁判案由】    公共危險
【裁判全文】
臺灣臺中地方法院刑事判決         98年度中交簡上字第153號
上  訴  人
即  被  告  甲○○
選任辯護人  王傳賢律師
上被告因公共危險案件，不服臺灣臺中地方法院簡易庭97年度中
交簡字第2741號中華民國97年12月17日第一審簡易判決（聲請案
號：臺灣臺中地方法院檢察署97年度偵字第26569 號），提起上
訴，本院判決如下：
    主    文
上訴駁回。
    犯罪事實及理由
一、本案經本院審理結果，認第一審簡易判決認事用法及量刑均
    無不當，應予維持，並引用第一審判決書記載之事實、證據
    及理由（詳附件）。
二、上訴意旨略以：事發當時已將被害人扶到路邊，並打110 報
    警，以被害人當時情況，伊似乎已盡必要之救護義務，依法
    似難謂有肇事逃逸犯行之構成云云，辯護人則以：刑法第18
    5條之4肇事逃逸罪之立法意旨係在使肇事人負有救護被害人
    之法定義務，以減少被害人之死傷，倘駕駛人於肇事後，已
    採取適當措施，使受傷之被害人得以即時受到救護，則其行
    為已符合該條所欲達成之「救護被害人，減少被害人死傷」
    之立法目的，縱肇事人於被害人獲得適當救護之後，未向被
    害人自承肇事，亦未對到場員警自首涉及過失傷害犯行，未
    留下任何身分資料，即自行離開現場，亦不得以該罪相繩。
    另依台中市警察局勤務指揮中心受理各類案件記錄單另名民
    眾報案內容記載「自小客車與機車車禍，不需救護」，足見
    被害人當時受傷情形應只是輕微擦傷，並無進一步叫救護人
    或送醫急救之必要，被告將被害人扶至路邊後見其行動無礙
    ，如先行離去，顯已盡適當之救護義務，且本件事故發生後
    ，被告雖有要務先行離去，事後已知處置有不當之處，已迅
    速與被害人達成和解，被告之行為與肇事逃逸之構成要件不
    該當云云置辯。
三、按刑法第185條之4所規定之肇事逃逸罪，其立法理由，係為
    維護交通安全，加強救護，減少被害人之死傷，促使駕駛人
    於肇事後，能對被害人即時救護，從而，駕駛人於主觀上對
    其駕駛動力交通工具肇事致人死傷，已有認識，客觀上並有
    擅自離開肇事現場之行為，即與該罪之構成要件相符。經查
    ，證人即被害人乙○○於案發當時騎機車行駛在台中市○○
    路上，行經該路與漢口路交岔路口停等紅燈，待綠燈起步即
    見其左邊即漢口路上有一部車衝過來，因煞車不及而發生碰
    撞，致其人車倒地，並因此暈過去，待其醒來即由被告扶至
    路邊，並將其機車牽至路邊，被告向證人乙○○表示肇事者
    已駛離現場，且詢問證人是否要報警，經證人應允後，即代
    為報警，即先行離去，證人於被告詢問有沒有怎樣時，有向
    被告表示頭很痛，腳與膝蓋也很痛，當時證人並不知被告即
    為駕車與之碰擦之人，還以為被告是好心之路人，證人前往
    修車時，修車廠之人員表示當時撞擊之力道很大，因機車車
    頭及輪框都歪掉了等情，業據證人乙○○到庭結證明確。又
    被告經被害人乙○○告知其頭、腳、膝蓋都很痛之情形下，
    竟未盡一步了解被害人之傷勢狀況，亦未詢問被害人有無就
    醫之需要，反而對其謊稱肇事者已逃逸，致證人乙○○誤認
    被告係好心之路人，於被告報警後，即任其未留下任何聯絡
    資料而離去，則被告主觀上有肇事逃逸之故意至明，客觀上
    並有擅自離開肇事現場之行為，其肇事逃逸之犯行，洵堪認
    定。被告以其已將被害人扶至路邊，並將被害人之機車牽至
    路邊，被害人並向其表示沒事，足見被害人受傷情況並未嚴
    重至須送醫救治之情形，其已盡必要之救護義務，否認肇事
    逃逸之犯行，提起上訴，並無理由，應予駁回。
四、依刑事訴訟法第455條之1第1項、第3項、第373條、第368條
    ，判決如主文。
本案經檢察官李善植到庭執行職務。
中    華    民    國    98    年    5     月    6     日
                  刑事第五庭  審判長法  官  朱光國
                                    法  官  吳幸芬
                                    法  官  林慧英
上正本證明與原本無異。
本件不得上訴。
                                    書記官  廖碩薇
中    華    民    國    98    年    5     月    6     日
附錄論罪科刑法條
刑法第185條之4
駕駛動力交通工具肇事，致人死傷而逃逸者，處6月以上5年以下
有期徒刑。


司法院資訊處製作；財團法人民間司法改革基金會備份。
